【裁判字號】    92,訴,8
【裁判日期】    920625
【裁判案由】    損害賠償
【裁判全文】
臺灣高等法院高雄分院民事判決  九十二年度訴字第八號
      原      告  甲○○
                  丙○○
      兼右二人法
      定 代 理人  乙○○  住.
      被      告  丁○○  住高.
右當事人間損害賠償事件，原告於刑事訴訟程序（九十二年度交上易第一六號）提起
附帶民事訴訟（九十二年度交附民字第九號），經本院刑事庭移送前來，本院判決如
左︰
    主      文
被告應給付原告乙○○新臺幣捌萬玖仟捌佰捌拾元，給付原告甲○○新臺幣壹拾伍
萬壹仟捌佰貳拾元，給付原告丙○○新臺幣肆拾萬玖仟玖佰肆拾貳元，及均自民國九
十二年二月七日起至清償日止，按年息百分之五計算之利息。
原告其餘之訴駁回。
訴訟費用由被告負擔五分之一，餘由原告負擔。
原告假執行之聲請駁回。
    事實及理由
一、原告主張：被告於民國九十年九月二十二日下午四時十八分許，駕駛車牌號碼Ｚ
    Ｆ－三二一二號自用小客車，沿高雄縣岡山鎮○○里○○路由西向東方向行駛，
    途經行車速限標示為四十公里之岡燕路程香加油站前，本應注意行車速度應依標
    誌之規定及車前狀況，隨時採取必要之安全措施，以避免危險之發生，而依當時
    之天候晴、日間光線良好、縣道道路路面乾燥、無缺陷、亦無障礙物，並無不能
    注意之情事，竟疏於注意車前狀況，且以時速五十餘公里之速度超速行駛。適有
    被害人陳月蓉騎乘ＪＴＹ－五九一號機車自程香加油站離開，由南向北自該路段
    雙黃線缺口可穿越處橫越該路，致被告見狀閃避不及，撞及被害人陳月蓉，被害
    人陳月蓉因而受有腦挫傷、顱內出血、大腿及小腿骨折等傷害，經送高雄長庚醫
    院急救後，仍於當日下午七時五十五分不治死亡。被告過失致死之刑事責任部分
    ，業經本院以九十二年交上易字第一六號判決有期徒刑六月確定。被害人陳月蓉
    因被告之過失行為致死，原告乙○○、甲○○、丙○○分別為被害人陳月蓉之夫
    及子，自得依侵權行為之法律關係請求被告賠償下列金額：（一）原告乙○○部
    分：喪葬費用新台幣（下同）三十一萬三千一百元及精神慰撫金八十萬元，共計
    一百一十一萬三千一百元。（二）原告甲○○部分：扶養費用一百零三萬四千七
    百一十四元及精神慰撫金八十萬元，共計一百八十三萬四千七百十三元。（三）
    原告丙○○部分：扶養費用一百九十萬六千四百三十四元及精神慰撫金八十萬元
    ，共計二百七十萬六千四百三十三元。上開各項損害，均係被告不法侵害所生之
    結果，對於原告自應負賠償責任，為此，提起本件訴訟，聲明：求為判決：（一
    ）被告應給付原告乙○○一百一十一萬三千一百元，及自起訴狀繕本送達翌日起
    至清償日止，按年息百分之五計算之利息。（二）被告應給付原告甲○○一百八
    十三萬四千七百十三元，及自起訴狀繕本送達翌日起至清償日止，按年息百分之
    五計算之利息。（三）被告應給付原告丙○○二百七十萬六千四百三十三元，及
    自起訴狀繕本送達翌日起至清償日止，按年息百分之五計算之利息。（四）原告
    願供擔保，請准宣告假執行。
二、被告則以：其現無資力賠償等語置辯。聲明：原告之訴駁回。
三、查，原告乙○○、甲○○、丙○○分別為被害人陳月蓉之夫及子，被告於九十年
    九月二十二日下午四時十八分許，駕駛車牌號碼ＺＦ－三二一二號自用小客車，
    沿高雄縣岡山鎮○○里○○路由西向東方向行駛，途經行車速限標示為四十公里
    之岡燕路程香加油站前，本應注意行車速度應依標誌之規定及車前狀況，隨時採
    取必要之安全措施，以避免危險之發生，而依當時之天候晴、日間光線良好、縣
    道道路路面乾燥、無缺陷、亦無障礙物，並無不能注意之情事，竟疏於注意車前
    狀況，且以時速五十餘公里之速度超速行駛。適有被害人陳月蓉騎乘ＪＴＹ－五
    九一號機車自程香加油站離開，由南向北自該路段雙黃線缺口可穿越處橫越該路
    ，亦疏未注意來往車輛，致被告見狀閃避不及，撞及被害人陳月蓉，被害人陳月
    蓉因而受有腦挫傷、顱內出血、大腿及小腿骨折等傷害，經送高雄長庚醫院急救
    後，仍於當日下午七時五十五分不治死亡。被告過失致死之刑事責任部分，業經
    本院以九十二年交上易字第一六號判決有期徒刑六月確定之事實，業據原告提出
    戶籍謄本乙份為證，且為兩造所不爭執，復經本院調閱台灣高雄地方法院檢察署
    九十年度偵字第一七八八四號偵查卷、台灣高雄地方法院九十一年度交易字第二
    五六號刑事卷及本院九十二年度交上易字第一六號刑事卷查核屬實，自堪認上開
    事實為真實。準此，本件車禍之發生係因被告超速及疏未注意車前狀況，及被害
    人陳月蓉穿越道路疏未注意來往車輛所造成，被告就本件車禍之發失自有過失，
    被害人陳月蓉因本件車禍造成腦挫傷、顱內出血、大腿及小腿骨折傷重不治死亡
    ，被害人陳月蓉之死亡與被告之過失行為間顯有相當因果關係，故原告請求被告
    賠償，自屬有據。又本院斟酌被告與被害人陳月蓉雙方之過失情節、程度等一切
    情狀，認被告及被害人陳月蓉就本件車禍之發生應各負擔百分之五十之過失責任
    ，亦即原告僅得就其損害金額百分之五十向被告請求賠償。茲所應審酌者為原告
    所得請求被告賠償之金額，爰分述如左：
    （一）原告乙○○部分：
      １、殯葬費部分：原告乙○○為被害人陳月蓉支付殯葬費三十一萬三千一百元
          ，業據其提出收據十四紙為證，核屬相符，且被告對此殯葬費之金額亦不
          爭執，是原告乙○○此部分之請求，應予准許。
      ２、精神慰撫金部分：查原告乙○○係被害人陳月蓉之夫，其遭喪妻之痛，精
          神上當受極大痛苦，本院斟酌原告乙○○係國小畢業、在食品公司擔任送
          貨員、月薪二萬多元、有土地三筆、建物一棟，被告高職畢業、現從事技
          術員、月薪二萬多元，銀行有查扣薪水三分之二，沒有不動產等情，有財
          政部財稅資料中心致本院函所附明細表在卷可稽，本院認為原告乙○○請
          求精神慰藉金八十萬元，尚屬合理，應予准許。
      ３．綜上，原告乙○○得請求被告賠償之金額原為一百十一萬三千一百元，因
          被害人陳月蓉與有過失，被告就本件交通事故之發生僅應負百分之五十之
          過失責任，已如前述，故本院認應減輕被告百分之五十之賠償金額，減輕
          後，原告乙○○得請求被告賠償之金額為五十五萬六千五百五十元（
          0000000x50%=556550元）。
    （二）原告甲○○（七十四年一月十三日生）部分：
      １、扶養費部分：原告甲○○主張系爭車禍發生時係十六歲，算至二十歲成年
          ，尚有四年，依高雄縣每人每年平均消費支出二十七萬七千三百二十六元
          計算，以霍夫曼式扣除中間利息，再除以二，則一次可請求之扶養費為一
          百零三萬四千七百十四元等語。經查，被告就扶養費按高雄縣每人每年平
          均消費支出二十七萬七千三百二十六元計算乙節不爭執，而本件車禍發生
          日期係九十年九月二十二日，當時原告甲○○之年齡係十六歲八個月，非
          原告甲○○所主張之十六歲，且因原告甲○○除被害人陳月蓉外，尚有一
          扶養義務人即原告乙○○，故原告甲○○僅得向被告請求賠償二分之一之
          扶養費，準此，原告甲○○依霍夫曼計算方式扣除中間利息後，其得向被
          告請求一次給付之扶養費為四十三萬六千九百七十三元{計算式為：
          [(000000 0.861472)+(277326×0.869565×4/12)]=873945,873945/2=
          =436973,小數點以下四捨五入}，故原告甲○○請求被告賠償扶養費四十
          三萬六千九百七十三元，為有理由，應予准許，逾此部分之請求，即屬無
          據。
      ２、精神慰撫金部分：被害人陳月蓉係原告甲○○之母，原告甲○○慘遭喪母
          之痛，精神上當受極大痛苦，本院斟酌甲○○現於中正高工讀書、沒有工
          作、無財產，被告高職畢業、現從事技術員、月薪二萬多元，銀行有查扣
          薪水三分之二，沒有其他不動產等情，有財政部財稅資料中心致本院函所
          附明細表在卷可稽，本院認為原告甲○○請求精神慰藉金八十萬元，尚屬
          合理，應予准許。
      ３．綜上，原告甲○○原得請求被告賠償之金額為一百二十三萬六千九百七十
          三元，因被害人陳月蓉與有過失，被告就本件交通事故之發生僅應負百分
          之五十之過失責任，已如前述，故本院認應減輕被告百分之五十之賠償金
          額，減輕後，原告甲○○得請求被告賠償之金額為六十一萬八千四百八十
          七元（0000000x50%=618487元，小數點以下四捨五入）。
    （三）原告丙○○（七十八年十月二十五日生）部分：
      １、扶養費部分：原告丙○○主張系爭車禍發生時係十二歲，算至二十歲成年
          ，尚有八年，依高雄縣每人每年平均消費支出二十七萬七千三百二十六元
          計算，以霍夫曼式扣除中間利息，再除以二，則一次可請求之扶養費為一
          百九十萬六千四百三十四元等語。經查，被告就扶養費按高雄縣每人每年
          平均消費支出二十七萬七千三百二十六元計算乙節不爭執，惟原告丙○○
          除被害人陳月蓉外，尚有一扶養義務人即原告乙○○，故原告丙○○僅得
          向被告請求賠償二分之一之扶養費，準此，原告丙○○依霍夫曼計算方式
          扣除中間利息後，其得向被告請求一次給付之扶養費為九十五萬三千二百
          一十七元{計算式為：[(277326×6.874342=0000000,0000000/2=953217，
          小數點以下四捨五入}，故原告丙○○請求被告賠償扶養費九十五萬三千
          二百一十七元，為有理由，應予准許，逾此部分之請求，即屬無據。
      ２、精神慰撫金部分：被害人陳月蓉係原告丙○○之母，原告丙○○慘遭喪母
          之痛，精神上當受極大痛苦，本院斟酌丙○○現於國中讀書、沒有工作、
          無財產，被告高職畢業、現從事技術員、月薪二萬多元，銀行有查扣薪水
          三分之二，沒有其他不動產等情，有財政部財稅資料中心致本院函所附明
          細表在卷可稽，本院認為原告丙○○請求精神慰藉金八十萬元，尚屬合理
          ，應予准許。
      ３．綜上，原告丙○○得請求被告賠償之金額為一百七十五萬三千二百一十七
          元，因被害人陳月蓉與有過失，被告就本件交通事故之發生僅應負百分之
          五十之過失責任，已如前述，故本院認應減輕被告百分之五十之賠償金額
          ，減輕後，原告丙○○得請求被告賠償之金額為八十七萬六千六百零九元
          （0000000x50%=876609元，小數點以下四捨五入）。
    （四）按「保險人依本法規定給付之保險金，視為加害人或被保險人損害賠償金
          額之一部分；加害人或被保險人受賠償請求時，得扣除之」，強制汽車責
          任保險法第三十條定有明文。本件車禍發生後，原告三人已依強制汽車責
          任保險法規定領取一百四十萬元，三人平均分配，此為原告三人所自認，
          準此，原告三人每人各受領之金額為四十六萬六千六百六十七元（小數點
          以下四捨五入），自應各自從其等向被告請求賠償金額中扣除四十六萬六
          千六百六十七元，準此，扣除原告三人已受領之保險金各四十六萬六千六
          百六十七元後，原告乙○○尚得請求被告賠償八萬九千八百八十三元（
          000000-000000=89883），原告甲○○尚得請求被告賠償十五萬一千八百
          二十元（000000-000000=151820），原告丙○○尚得請求被告賠償四十萬
          九千九百四十二元（000000-000000=409942）。
四、綜上所述，原告乙○○、甲○○及丙○○本於侵權行為之規定，各得請求被告給
    付八萬九千八百八十三元、十五萬一千八百二十元及四十萬九千九百四十二元，
    暨均自起訴狀繕本送達翌日即九十二年二月七日起至清償日止，按週年利率百分
    之五計算之利息，洵屬正當，應予准許，逾此部分之請求，為無理由，應予駁回
    。原告三人雖聲請假執行，惟其勝訴部分，因被告上訴之利益未逾一百五十萬元
    ，不得上訴而告確定，無宣告假執行之必要；至於其等敗訴部分，其等之訴既經
    駁回，假執行之聲請亦失所附麗，應併予駁回。
五、結論：本件原告之訴，為一部有理由，一部無理由，依民事訴訟法第七十九條但
    書、第八十五條第一項前段，判決如主文。
中      華      民      國    九十二    年      六      月    二十五    日
                                      臺灣高等法院高雄分院民事第三庭
~B1審判長法官  張國彬
~B2      法官  徐文祥
~B3      法官  鄭月霞
右為正本係照原本作成。
原告如對本判決上訴，須於判決送達後二十日內向本院提出上訴狀，其未表明上訴理
由者，應於上訴後二十日內向本院提出上訴理由書（均須按他造當事人之人數附繕本
）。
上訴時應提出委任律師或具有律師資格之人之委任狀，並依附註條文規定辦理。
被告不得上訴。
~B法院書記官  魏文常
中      華      民      國    九十二    年      六      月    二十五    日
附註：
民事訴訟法第四百六十六條之一：對於第二審判決上訴，上訴人應委任律師為訴訟代
理人，但上訴人或其法定代理人具有律師資格者，不在此限。
上訴人之配偶、三親等內之血親、二親等內之姻親，或上訴人為法人、中央或地方機
關時，其所屬專任人員具有律師資格並經法院認適當者，亦得為第三審訴訟代理人。
第一項但書及第二項情形，應於提起上訴或委任時釋明之。


司法院資訊處製作；財團法人民間司法改革基金會備份。
